【裁判字號】    98,簡上,239
【裁判日期】    980512
【裁判案由】    詐欺
【裁判全文】
臺灣臺中地方法院刑事判決             98年度簡上字第239號
上  訴  人  臺灣臺中地方法院檢察署檢察官
被      告  乙○○
上列上訴人因被告詐欺案件，不服本院九十八年度簡字第八號、
第十三號第一審簡易判決（起訴案號：臺灣臺中地方法院檢察署
九十七年度偵字第二二八六六號、第二五三五四號，追加起訴案
號：九十七年度偵字第二三九七０號及移送併案案號：九十七年
度偵字第二七二四八），提起上訴，及移送併案審理（九十七年
度偵字第四四四一號、九十八年度偵字第二八五０號、第二八五
一號），本院管轄之第二審合議庭判決如下：
    主    文
原判決撤銷。
乙○○幫助意圖為自己不法之所有，以詐術使人將本人之物交付
，處有期徒刑肆月，如易科罰金，以新臺幣壹仟元折算壹日。又
幫助意圖為自己不法之所有，以詐術使人將本人之物交付，處有
期徒刑月，如易科罰金，以新臺幣壹仟元折算壹日；應執行有
期徒刑伍月，如易科罰金，以新臺幣壹仟元折算壹日。
    犯罪事實
一、乙○○可預見金融機構帳戶係個人理財之重要工具，關係個
    人財產、信用之表徵，如交予他人使用，有供作財產犯罪用
    途之可能，而一般人取得他人存摺之目的在於取得贓款及掩
    飾犯行不易遭人追查，對於提供帳戶雖無引發他人萌生犯罪
    之確信，但仍以基於縱若詐欺集團成員持之以詐欺取財亦無
    違反其本意之幫助犯意，分別於：
(一)、民國九十七年八月中旬之某日，在臺中市○○路與進化路口
    之路邊，將其母親王秀琴（另為不起訴處分）所有之大甲日
    南郵局帳號00000000000000號帳戶之存摺、提款卡含密碼等
    物，交付給真實姓名年籍不詳、自稱「林郁明」之人，而容
    許他人藉其帳戶遂行詐欺取財犯罪。嗣有詐欺集團之成員，
    意圖為自己不法之所有，於九十七年八月十九日，撥打電話
    給丁○○、蔡佳玲、戊○○佯稱：渠等先前在網路購物交易
    轉帳有誤，須至郵局操作自動櫃員機取消設定云云，致丁○○、蔡佳玲、戊○○陷於錯誤，均依指示至郵局操作自動櫃
    員機，蔡佳玲、戊○○遂分別於同日晚上九時五十八分許、
    十時三十分許、十一時五分許，匯款新臺幣（下同）二萬九
    千九百八十九元、七千二百十一元、二萬九千九百八十九元
    至王秀琴之上揭帳戶內。【以上是九十七年度偵字第二二八
    六六號、第二五三五四號起訴及九十七年度偵字第四四四一
    號移送併辦部分】
(二)、乙○○另於九十七年八月中旬之前述時間後二日之某日，另
    又在臺中市○○路與進化路口之路邊，將其所有之臺灣新光
    商業銀行大甲分行帳號0000000000000號帳戶之存摺、提款
    卡含密碼等物，交付給真實姓名年籍不詳、自稱「林郁明」
    之人，而容許他人藉其帳戶遂行詐欺取財犯罪。嗣有詐欺集
    團之成員，共同意圖為自己不法之所有，於九十七年八月十
    九日，分別撥打電話給丙○○、甲○○、林純如佯稱：其先
    前在網路購物交易轉帳有誤，須操作自動櫃員機取消設定云
    云，致丙○○、甲○○、林純如均信以為真陷於錯誤，丙○○於同日晚上七時許，匯款一萬九千九百八十九元至乙○○
    之上開帳戶內；甲○○則於同日晚上六時十八分、二十分許
    ，各匯款二萬九千九百八十九元至乙○○之上揭帳戶，惟該
    二筆交易均未成功，另於同日晚上七時十九分許，匯款三萬
    元至乙○○之上揭帳戶內；林純如則於同日晚八時十五分許
    ，匯款六千零三十七元至乙○○之上開帳戶內。【以上是九
    十七年度偵字第二三九七０號追加起訴、九十八年度偵字第
    二八五０號、第二八五一號一送併辦部分】
二、案經臺中縣警察局大甲分局報告臺灣臺中地方法院檢察署檢
    察官偵查起訴、追加起訴及移送併案審理。
    理    由
一、被告乙○○經合法傳喚，無正當理由不到庭，爰不待其陳述
    而依法一造辯論逕行判決。
二、本件證人王秀琴、丁○○、蔡佳玲、戊○○、丙○○、甲○○、林純如於司法警察詢問中之證詞，被告並未爭執其證據
    能力，而本院審酌該警詢筆錄作成時之情況，亦認為適當，
    是此部分之證據，依刑事訴訟法第一百五十九條之五第二項
    規定，自有證據能力，合先敘明。
三、訊據被告乙○○於檢察官偵查中及本院準備程序進行中，就
    前開犯罪事實均坦承不諱，且據證人王秀琴、丁○○、蔡佳
    玲、戊○○、丙○○、甲○○、林純如於司法警察詢問中之
    證述明確，復有證人王秀琴在前開郵局及被告在新光銀行之
    開戶資料及存款往來明細表及證人丁○○、蔡佳玲、戊○○
    、丙○○、甲○○、林純如匯款資料在卷可稽，被告自白核
    與事實相符，事證明確，其犯行堪以認定。
四、按前開詐騙集團成員，基於意圖為自己不法所有之犯意，以
    上開之方式為詐術，使被害人丁○○、蔡佳玲、戊○○、丙○○、甲○○、林純如等人陷於錯誤，而將本人之物交付，
    該姓名年籍不詳之人所為，係犯刑法第三百三十九條第一項
    之詐欺取財罪，而被告將上開郵局、銀行帳戶資料於不同時
    間交給姓名年籍不詳之人詐取財物，核其所為，係犯刑法第
    三十條第一項、第三百三十九條第一項之幫助詐欺取財罪二
    罪，被告幫助他人犯詐欺取財罪，為幫助犯，應依刑法第三
    十條第二項之規定，按正犯之刑度，減輕其刑。檢察官移送
    併案意旨就被告提供新光銀行帳戶存摺、提款卡、密碼供詐
    騙集團作為詐騙被害人林純如部分之行為，雖未經起訴，但
    與被告起訴經判決有罪部分，具有實質上一罪關係，應為起
    訴效力所及，本院自應併予審理。原審對於聲請簡易判決處
    刑之幫助詐欺取財犯行部分論罪科刑，固非無見，惟原判決
    誤將被害人丙○○、甲○○被詐騙之金額匯入王秀琴之前開
    郵局帳戶內一節，亦有誤認，又將被告於不同時間交付上述
    王秀琴之郵局帳戶資料及被告自己所有之新光銀行帳戶資料
    而論以一罪，尚非適法；再者原審就被告所提供之新光銀行
    帳戶供詐騙集團詐騙被害人林純如部分之犯行，未及予以一
    併審判認定，均有未洽；上訴人上訴有理由，自應由本院予
    以撤銷改判。爰審酌被告於不同時間提供郵局及新光銀行之
    帳戶資料予不法份子使用，非惟幫助詐欺取財者遂行其目的
    ，同時使渠等得以隱匿其真實身分，減少遭查獲之風險，愈
    使其肆無忌憚，加深犯罪之猖獗，惟念及被告並未實際參與
    本件詐欺取財之犯行，對於破壞社會治安之責難性，尚不若
    實際實施犯罪行為之正犯為重，被告與上開不詳年籍姓名之
    人之關連性親疏，於此類型犯罪之角色輕重，實際利用被告
    所提供之帳戶詐欺所得之財物，及被告犯後坦承犯行等一切
    情狀，量處如主文所示之刑，並諭知易科罰金之折算標準，
    並定其應執行刑。
據上論斷，應依刑事訴訟法第四百五十五條之一第一項、第三項
、第三百七十一條、第三百六十九條第一項前段、第三百六十四
條、第二百九十九條第一項前段，刑法第三十條第一項、第二項
、第三百三十九條第一項、第四十一條第一項前段、第五十一條
第五款，刑法施行法第一條之一，判決如主文。
中    華    民    國    98    年     5    月    12    日
                  刑事第十二庭  審判長法  官  楊萬益
                                      法  官  蔡建興
                                      法  官  劉邦繡
上正本證明與原本無異。
不得上訴。
                                      書記官  何俞瑩
中    華    民    國    98    年    5    月    12    日
【附錄論罪科刑法條】刑法第339條第1項：
意圖為自己或第三人不法之所有，以詐術使人將本人或第三人之
物交付者，處5年以下有期徒刑、拘役或科或併科1千元以下罰金
。


司法院資訊處製作；財團法人民間司法改革基金會備份。
